臺灣高等法院臺中分院刑事判決
110年度上訴字第1237號
上  訴  人  
即  被  告  王維陞
指定辯護人  本院公設辯護人王金陵    
上列上訴人即被告因違反毒品危害防制條例案件，不服臺灣臺中
地方法院109年度訴字第2251號中華民國110年4月22日第一審判
決（起訴案號：臺灣臺中地方檢察署109年度偵字第20584、2058
5號），提起上訴，本院判決如下：
    主  文
上訴駁回。
    犯  罪  事  實
一、王維陞明知甲基安非他命係毒品危害防制條例所公告列管之
    第二級毒品，不得任意販賣、持有，竟基於意圖營利，販賣
    第二級毒品之犯意，並以其所有之IPHONE6S手機為聯繫工具
    ，各為下列犯行：
  ㈠王維陞於民國109 年7 月1 日12時26分許，使用通訊軟體Mes
    senger 帳號「蔣浩」，發送「我這有些小物件要出售你要
    不要捧場」等兜售毒品甲基安非他命之訊息予Messenger帳
    號「Zhi Wu Yi 」之吳志逸，經吳志逸於同日20時13分許，
    透過Messenger向王維陞表明欲購買價值新臺幣（下同）500
     元之甲基安非他命，並相約在臺中市○○區○○路0 段000 號
    之統一超商前碰面交易。待王維陞與吳志逸聯絡完畢後，王
    維陞隨即在臺中市○○區○○○○街00號之「安順商務旅館」內，
    向其上手陳任廷（陳任廷於本案所為販賣第二級毒品予王維
    陞部分，未據上訴已告確定，以下均同）購得甲基安非他命
    ，並於同日20時40分許，獨自騎乘車牌號碼000-000 號普通
    重型機車前往該便利商店外，交付甲基安非他命1包予吳志
    逸，價金部分則由吳志逸加以賒欠。
  ㈡王維陞於109 年7 月1 日22時12分許，在通訊軟體Messenger
    中，接獲吳志逸欲購買1000元之甲基安非他命之訊息後，即
    與吳志逸相約在同上統一超商前碰面交易。待王維陞與吳志
    逸聯絡完畢後，王維陞隨即在「安順商務旅館」內，向陳任
    廷購得甲基安非他命，並於同日23時10分許，獨自騎乘車牌
    號碼000-000 號普通重型機車，前往該便利商店外，交付甲
    基安非他命1包予吳志逸，價金部分則由吳志逸加以賒欠。
  ㈢王維陞於109 年7 月2 日15時10分許，在通訊軟體Messenger
    中，接獲吳志逸欲購買1000元之甲基安非他命之訊息後，即
    與吳志逸相約在同上便利商店前碰面交易。待王維陞與吳志
    逸聯絡完畢後，王維陞旋至陳任廷位於臺中市○○區○○路0 段
    000 號14樓之3 居處1 樓會議室內，向陳任廷購得甲基安非
    他命，並於同日16時許，獨自騎乘車牌號碼000-000 號普通
    重型機車前往該便利商店外，將甲基安非他命1包，交付予
    吳志逸，吳志逸則給付現金300元，其餘價金仍加以賒欠。
  ㈣俟吳志逸於109 年7 月3 日17時54分許，另案在臺中市政府
    警察局豐原分局接受警詢時，主動向員警表示欲配合警方查
    緝毒品來源王維陞，繼而在警方監控下，吳志逸於同日18時
    28分許，透過Messenger發送「等一下帶一張出門」及「我
    拿32給你」等訊息予王維陞，佯裝欲向王維陞購買1000元之
    甲基安非他命，並表示欲給付現金3200元（包括償還上開合
    計賒欠之帳款2200元及本次價金1000元），而相約在同上便
    利商店前見面。嗣經王維陞向陳任廷購得甲基安非他命後，
    旋著手於同日19時30分許，騎乘車牌號碼000-000 號普通重
    型機車前往上開便利商店外，欲將甲基安非他命1包交予吳
    志逸時，遭現場埋伏之員警當場查獲而告未遂，並在王維陞
    身上扣得其未及交付之第二級毒品甲基安非他命1 包（驗餘
    淨重0.1165公克）及其所有且供聯繫吳志逸所用之IPHONE6S
     手機1支，而查悉上情。
二、案經臺中市政府警察局豐原分局報告臺灣臺中地方檢察署察
    官察官偵查起訴。
    理  由
壹、證據能力：
一、按被告以外之人於審判外之陳述，雖不符刑事訴訟法第159
    條之1至第159條之4等規定，而經當事人於審判程序同意作
    為證據，法院審酌該言詞陳述或書面陳述作成時之情況，認
    為適當者，亦得為證據。當事人、代理人或辯護人於法院調
    查證據時，知有刑事訴訟法第159條第1項不得為證據之情形
    ，而未於言詞辯論終結前聲明異議者，視為有前項之同意，
    刑事訴訟法第159條之5定有明文。該條文之立法意旨，在於
    確認當事人對於傳聞證據有處分權，得放棄反對詰問權，同
    意或擬制同意傳聞證據可作為證據，屬於證據傳聞性之解除
    行為，如法院認為適當，不論該傳聞證據是否具備刑事訴訟
    法第159條之1至第159條之4所定情形，均容許作為證據，不
    以未具備刑事訴訟法第159條之1至第159條之4所定情形為前
    提（最高法院104年度第3次刑事庭會議決議參照）。本判決
    所引用被告以外之人於審判外之言詞及書面陳述，上訴人即
    被告王維陞（下稱被告）於本院審理中未到庭，且未以書狀
    爭執證據能力，而公訴人及辯護人於言詞辯論終結前亦未聲
    明異議（見本院卷第98-104頁），並經本院於審判期日依法
    踐行調查證據程序，依前揭說明，自均有證據能力。
二、又傳聞法則乃對於被告以外之人於審判外之言詞或書面陳述
    而為之規範。本案判決以下引用之非供述證據，固無刑事訴
    訟法第159 條第1 項規定傳聞法則之適用，然經本院於審理
    時依法踐行調查證據程序，與本案待證事實具有自然之關聯
    性，且無證據證明係公務員違法取得之物，依法均得作為證
    據。
貳、本院認定犯罪事實之證據、理由及論罪之說明：
一、上揭犯罪事實，訊據被告王維陞於警詢、偵查、原審審理時
    均坦承不諱，並經證人吳志逸於警詢、偵查中證稱綦詳（見
    偵20585卷第61--75頁、215-217頁），核與其上手即原審同
    案被告陳任廷所供亦大致相符，且有被告與吳志逸之Messen
    ger對話譯文及對話紀錄翻拍照片、自願受搜索同意書、臺
    中市政府警察局豐原分局搜索扣押筆錄、扣押物品目錄表、
    現場蒐證、手機截圖及扣案物品照片在卷可稽（見偵20585
    卷第77-91、93-103、145-167頁），此外，復有被告尚未交
    付吳志逸之結晶1包及IPHONE6S手機1支扣案可佐。而扣案之
    結晶1包，經送請鑑定結果，確屬第二級毒品甲基安非他命
    （驗餘淨重0.1165公克），亦有衛生福利部草屯療養院109
    年7月21日草療鑑字第1090700267號鑑驗書附卷可參（見偵2
    0585卷第245頁）。再者，政府為杜絕毒品氾濫，戕害人民
    身心健康，再三宣導教育民眾遠離毒品，而政府對於查緝毒
    品販賣無不嚴格執行，且販賣毒品罪更係重罪，設若無利可
    圖，衡情一般持有毒品者，當不致輕易將持有毒品交付他人
    。況第二級毒品甲基安非他命物稀價昂，且販賣第二級毒品
    係罪刑甚重之違法行為，非可公然為之，亦無公定之價格，
    不論任何包裝，均可任意分裝增減分量，每次買賣價量，亦
    可能隨時依雙方間之關係深淺、資力、需求量及對行情之認
    知、來源是否充裕、查緝是否嚴緊，購買者被查獲時供述購
    買對象之可能性風險之評估等，因而異其標準，並隨時機動
    調整，非可一概而論，是販賣之利得除經坦承犯行或價量俱
    臻明確外，委難查得實情，然販賣之人從價差或量差中牟利
    方式雖異，惟其意圖營利之非法販賣行為則一，倘非有利可
    圖，被告應無甘冒重刑，任意在網路上刊登兜售廣告而吸引
    吳志逸前來洽購之理，其販賣毒品甲基安非他命予吳志逸，
    主觀上確具有營利之意圖無疑。綜上所述，本案事證明確，
    被告犯行已堪認定，應依法論科。
二、論罪部分：
  ㈠按行為後法律有變更者，適用行為時之法律。但行為後之法
    律有利於行為人者，適用最有利於行為人之法律。刑法第2
    條第1項定有明文。關於被告本件所為行為後，毒品危害防
    制條例已於109年1月15日修正公布，自109年7月15日起施行
    。茲就本案相關之法律適用比較新舊法如下：
  ⒈毒品危害防制條例第4條第2項販賣第二級毒品罪之法定刑，
    由修正前之「處無期徒刑或7年以上有期徒刑，得併科新臺
    幣1千萬元以下罰金」，提高為「處無期徒刑或10年以上有
    期徒刑，得併科新臺幣1千5百萬元以下罰金」，故經比較新
    舊法結果，修正後之規定並無較有利被告之情形，依刑法第
    2條第1項前段規定，關於被告本件所涉部分，即應適用其行
    為時即修正前毒品危害防制條例第4條第2項規定論處。
  ⒉修正前之毒品危害防制條例第17條第2項原規定：「犯第四條
    至第八條之罪於偵查及審判中均自白者，減輕其刑。」修正
    後之條文則為：「犯第四條至第八條之罪於偵查及歷次審判
    中均自白者，減輕其刑。」，核其立法理由，係考量原立法
    之目的，在使前述毒品案件之刑事訴訟程序儘早確定，是以
    被告於歷次審判中均自白犯罪者，始足當之，而所謂歷次審
    判中均自白，係指歷次事實審審級（包括更審、再審或非常
    上訴後之更為審判程序），且於各該審級中，於法官宣示最
    後言詞辯論終結時，被告為自白之陳述而言。經比較修正前
    後之法律，新法對於減輕其刑之要求較為嚴格，是本案就被
    告所為犯罪事實一之㈠至㈣所示犯行，應以其行為時即修正前
    之毒品危害防制條例第17條第2項規定，對被告較為有利。
  ㈡核被告就犯罪事實一之㈠至㈢所為，均係犯修正前毒品危害防
    制條例第4條第2項之販賣第二級毒品罪；而犯罪事實一之㈣
    部分，係吳志逸配合警方向原具有犯意之被告佯稱欲購買甲
    基安非他命以進行誘捕偵查，吳志逸實際上其並無購買毒品
    之真意，核其此部分所為，則係犯修正前毒品危害防制條例
    第4 條第6 項、第2 項之販賣第二級毒品未遂罪。被告因販
    賣第二級毒品甲基安非他命而持有毒品之低度行為，各為其
    販賣既、未遂之高度行為所吸收，均不另論罪。被告所為上
    開販賣第二級毒品既遂（3罪）、販賣第二級毒品未遂（1罪
    ），犯意各別，行為互殊，應予分論併罰。
  ㈢刑之加重、減輕事由：
　⒈被告前因施用第二級毒品案件，前經法院判處有期徒刑2月確
    定，甫於109年3月27日易科罰金執行完畢，此有臺灣高等法
    院被告前案紀錄表在卷可查，其於有期徒刑執行完畢後，5
    年內故意再犯本案有期徒刑以上之罪，均為累犯，要屬無疑
    。又刑法之累犯制度，業經司法院大法官會議釋字第775號
    解釋認定並未違憲，然該解釋意旨亦認「刑法第47條第1項
    關於累犯加重之規定，係不分情節，基於累犯者有其特別惡
    性及對刑罰反應力薄弱等立法理由，一律加重最低本刑，於
    不符合刑法第59條所定要件之情形下，致生行為人所受之刑
    罰超過其所應負擔罪責之個案，其人身自由因此遭受過苛之
    侵害部分，對人民受憲法第8條保障之人身自由所為限制，
    不符憲法罪刑相當原則，牴觸憲法第23條比例原則。於此範
    圍內，有關機關應自本解釋公布之日起2年內，依本解釋意
    旨修正之。於修正前，為避免發生上述罪刑不相當之情形，
    法院就該個案應依本解釋意旨，裁量是否加重最低本刑」。
    亦即，刑法第47條第1項規定之「應」加重最低本刑（即法
    定本刑加重），於修法完成前，應暫時調整為由法院「得」
    加重最低本刑（即法官裁量加重），法院於量刑裁量時即應
    具體裁量審酌前案（故意或過失）徒刑之執行完畢情形（有
    無入監執行完畢、是否易科罰金或易服社會勞動而視為執行
    完畢）、5年以內（5年之初期、中期、末期）、再犯後罪（
    是否同一罪質、重罪或輕罪）等，綜合判斷累犯個案有無因
    加重本刑致生行為人所受的刑罰超過所應負擔罪責之情形。
    查被告前因施用毒品案件經法院判處罪刑，自當知悉毒品戕
    害他人健康並危害整體社會秩序，竟未受警惕反而於上述累
    犯前科執行完畢後數月即再犯更重之販賣罪責，足認其刑罰
    反應力薄弱，認應依刑法第47條第1項規定，除法定本刑無
    期徒刑部分依法不得加重外，爰予加重其刑。
  ⒉被告就犯罪事實一之㈣部分，已著手實行販賣第二級毒品行為
    ，僅因購毒者並無購買毒品之真意，其行為僅屬未遂，爰依
    刑法第25條第2項後段規定，按既遂犯之刑減輕之。
  ⒊被告就本件犯罪事實一之㈠至㈣所示犯行，於偵查及原審審理
    中均自白犯行，爰各依修正前毒品危害防制條例第17條第2
    項規定減輕其刑。
  ⒋按犯第4條至第8條、第10條或第11條之罪，供出毒品來源，
    因而查獲其他正犯或共犯者，減輕或免除其刑。毒品危害防
    制條例第17條第1項定有明文。經查，被告供出其犯罪事實
    一之㈠至㈣所為犯行之毒品來源，均為原審同案被告陳任廷，
    因而查獲陳任廷所涉犯行，且經原審判決論罪科刑確定在案
    ，自合於毒品危害防制條例第17條第1項之減刑規定，各應
    依法減輕其刑（且依刑法第66條規定：「有期徒刑、拘役、
    罰金減輕者，減輕其刑至二分之一。但同時有免除其刑之規
    定者，其減輕得減至三分之二」）。
　⒌故關於本件被告所涉犯罪事實一之㈠至㈢部分，除法定本刑為
    無期徒刑部分依法不得加重外，各依刑法第47條第1項加重
    其刑後，再先後依毒品危害防制條例第17條第2項、第1項遞
    予減輕其刑；被告所涉犯罪事實一之㈣部分，先依刑法第47
    條第1項加重其刑後，次依刑法第25條第2項減輕其刑，再依
    毒品危害防制條例第17條第2項遞減其刑，復依毒品危害防
    制條例第17條第1項遞予減輕之。
  ㈣復按刑法第59條之酌量減輕其刑，必於犯罪之情狀，在客觀
    上足以引起一般同情，認為即予宣告法定低度刑期，猶嫌過
    重者，始有其適用。如別有法定減輕之事由，應先依法定減
    輕事由減輕其刑後，科以最低刑度，猶嫌過重時，始得為之
    ；若有二種以上法定減輕事由，仍應先依法定減輕事由遞減
    其刑後，科以最低刑度，猶嫌過重時，始得再依刑法第59條
    規定酌減其刑（最高法院101年度台上字第3089號判決參照
    ）。衡諸毒品戕害國民健康至鉅，製造、運輸、販賣等行為
    情節尤重，更應嚴加非難，所為實乃法所不容而懸為厲禁，
    被告屬有正常智識之人，自難諉為不知，而被告上開販賣第
    二級毒品既遂、未遂犯行，分別適用前揭加重減輕規定結果
    ，其自由刑之法定最輕本刑各為「（既遂部分）有期徒刑1
    年3月」、「（未遂部分）有期徒刑8月」，已無刑責過重之
    虞，倘遽予憫恕被告而再依刑法第59條規定減輕其刑，除對
    其個人難收改過遷善之效，無法達到刑罰特別預防之目的外
    ，亦易使其他販毒者心生投機、甘冒風險繼續販毒，無法達
    到刑罰一般預防之目的，自難謂有何情堪憫恕之情，而無適
    用刑法第59條規定之餘地，附此敘明。
參、本院駁回上訴之說明：
一、原審以被告所犯事證明確（其中關於論述累犯之前科部分，
    原判決雖未及注意被告尚有最接近本案犯罪時間即上述109
    年3月27日之執行完畢案件，而僅論以較早之107年11月30日
    執行完畢案件，然於本案構成累犯之結論並無影響，爰由本
    院逕予更正），因而：
  ㈠就罪刑部分，適用（修正前）毒品危害防制條例第4 條第2 
    項、第6 項、（修正前）第17條第2 項、第17條第1 項，刑
    法第2 條第1 項前段、第11條、第25條第2 項、第47條第1 
    項、第51條第5款等規定，並審酌被告不顧國家禁絕毒品之
    禁令，竟為上述各次販賣第二級毒品（含既、未遂）之犯行
    ，及各次犯行所販賣之數量、對社會治安所造成之危害，被
    告始終坦承犯行之犯後態度，兼衡被告於原審審理中自陳高
    職畢業之智識程度、曾從事超商之生活狀況暨其素行等一切
    情狀，各量處如附表編號①至④「原判決宣告刑」欄所示之有
    期徒刑，並衡酌被告所犯各罪之犯罪類型、行為態樣、手段
    、動機、侵害法益種類及責任非難程度而為整體評價後，定
    其應執行有期徒刑1年10月。
　㈡另就沒收部分，說明⑴被告未及交付吳志逸之扣案第二級毒品
    甲基安非他命1 包（驗餘淨重0.1165公克），業經鑑定為第
    二級毒品甲基安非他命業如前述，且為被告著手販賣之違禁
    物，乃依毒品危害防制條例第18條第1 項前段規定，宣告沒
    收銷燬之（本院補充說明：包裝袋部分，因與殘留之毒品殘
    渣無法析離，應整體視為毒品；因鑑驗而滅失部分，則不予
    宣告沒收銷燬之）。⑵扣案之IPHONE6S手機1 支，係被告所
    有且供其聯絡本案販賣毒品犯行所用之物，業據其於警詢及
    偵查中坦認在卷（見偵20585 卷第49頁、偵20584 卷第206 
    頁），依毒品危害防制條例第19條第1項規定宣告沒收；⑶被
    告因本案販賣交易之犯罪所得，實際僅於犯罪事實一之㈢交
    易後，獲得現金300 元（其餘價金則由購毒者吳志逸賒欠）
    ，而該300元復未經扣案，乃依刑法第38條之1 第1 項前段
    、第3 項規定宣告沒收之，且諭知於全部或一部不能沒收或
    不宜執行沒收時，追徵其價額（另沒收宣告已非從刑之性質
    ，是原判決主文僅於被告之應執行刑項次後，合併就沒收事
    項為單一項次之宣告，尚無不當，併予敘明）。
二、經核原審判決上開認事用法均無違誤，量刑（含宣告刑及所
    定之應執行刑）及沒收宣告（含追徵價額之諭知）亦稱妥適
    。本件被告提起上訴，上訴意旨略以：量刑過重云云，其辯
    護人於本院審理時則稱：被告始終認罪，且為家中唯一經濟
    支柱，請依刑法第59條規定對被告再予酌減其刑云云，為被
    告辯護。惟按刑之量定，為求個案裁判之妥當性，法律固賦
    予法院裁量權，但此項裁量權之行使，除應依刑法第57條規
    定，審酌行為人及其行為等一切情狀，為整體之評價，並應
    顧及比例原則與平等原則，使罪刑均衡，輕重得宜，以契合
    社會之法律感情。本院查政府管制毒品之立法目的，在防制
    毒品對社會之危害，維護國民身心健康，而本件被告知悉第
    二級毒品危害人之身心健康甚鉅，竟仍貪圖利益鋌而走險販
    賣他人，原審法院已說明除法定本刑無期徒刑部分外，經裁
    量仍認應依刑法第47條第1項累犯規定加重其刑後（除法定
    本刑無期徒刑部分外），就販賣第二級毒品既遂部分，依毒
    品危害防制條例第17條第2項、第1項規定遞予減輕其刑、販
    賣第二級毒品罪未遂部分，則依刑法第25條第2項、毒品危
    害防制條例第17條第2項、第1項規定再遞予減輕其刑，而就
    犯罪情節之輕重，分別量處「有期徒刑1年3月（價金500元
    部分即附表編號①」、「有期徒刑1年4月（價金1000元部分
    即附表編號②、③）、「有期徒刑8月（未遂部分即附表編號④
    」，復詳予說明不得再予適用刑法第59條酌減之具體理由，
    經核上開所量處之刑度，均已屬極低度之量刑，且查無違反
    公平正義之情事，被告上訴理由及辯護意旨猶認原審判決量
    刑過重云云，然未提出可值動搖原審採酌之事由，委無可採
    ，其上訴為無理由，應予駁回。
肆、被告經合法傳喚，無正當之理由不到庭者，得不待其陳述，
    逕行判決，刑事訴訟法第371 條定有明文。查被告經本院合
    法傳喚，且無在監在所等情形，此有本院送達證書、個人基
    本資料查詢結果及臺灣高等法院前案案件異動查證作業在卷
    可參，顯無正當理由不到庭，本院爰不待其陳述，逕為判決
    。
據上論結，應依刑事訴訟法第371 條、第368 條，判決如主文。
本案經檢察官陳東泰提起公訴，檢察官周穎宏到庭執行職務。
中　　華　　民　　國　　110 　年　　8 　　月　　10　　日
          　刑事第十二庭    審判長法　官  張國忠
　　　　　      　　　　　　　    法　官  陳  葳        
　　　　　　　　      　　　　　  法　官  劉敏芳
以上正本證明與原本無異。
如不服本判決應於收受送達後20日內向本院提出上訴書狀，其未
敘述上訴之理由者，並應於提起上訴後20日內向本院補提理由書
（均須按他造當事人之人數附繕本）「切勿逕送上級法院」。

　　　　　　　　　　　       　　 書記官  施耀婷 

中　　華　　民　　國　　110 　年　　8 　　月　　10　　日



附表：
編號 犯 罪 事 實     原 判 決 之 宣 告 刑 ① 一之㈠  王維陞販賣第二級毒品，累犯，處有期徒刑壹年參月。 ② 一之㈡ 王維陞販賣第二級毒品，累犯，處有期徒刑壹年肆月。 ③ 一之㈢ 王維陞販賣第二級毒品，累犯，處有期徒刑壹年肆月。 ④ 一之㈣ 王維陞販賣第二級毒品未遂，累犯，處有期徒刑捌月。 

附錄論罪科刑法條
修正前毒品危害防制條例第4 條第2項
製造、運輸、販賣第二級毒品者，處無期徒刑或七年以上有期徒
刑，得併科新臺幣一千萬元以下罰金。